臺灣高等法院臺中分院刑事裁定　　　　　100年度抗字第542號
抗　告　人
即 受 刑人　何燕明
上列抗告人即受刑人因聲請撤銷緩刑案件，不服臺灣南投地方法
院中華民國100年5月24日裁定（100年度審撤緩字第21號），提
起抗告，本院裁定如下：
    主  文
原裁定撤銷，發回臺灣南投地方法院。
    理  由
一、原裁定意旨略以：(一)本件受刑人何燕明因違反藥事法案件，
    經臺灣屏東地方法院於99年9月8日以96年度訴字第859號、
    97年度訴字第763號、97年度訴字第989號判決判處有期徒刑
    6月，緩刑2年，並應向指定之公益團體、地方自治團體或社
    區提供80小時之義務勞務，緩刑期間付保護管束，於99年10
    月18日確定在案。惟該受刑人復於緩刑期內即100年1月3日
    再犯不能安全駕駛動力交通工具罪，經臺灣南投地方法院於
    100年3月16日以100年度投交簡字第140號判決判處拘役59日
    ，於100年4月7日確定在案等情，有上開刑事判決書及臺灣
    高等法院被告前案紀錄表各1份附卷可稽。(二)案經衡酌受刑
    人前已因違反藥事法案件，經法院為緩刑之宣告，本應心生
    警惕，於緩刑期間謹言慎行、恪守法紀，避免再觸法網，詎
    其不知戒慎其行，竟於緩刑期間故意再犯不能安全駕駛動力
    交通工具罪，並於緩刑期內受拘役59日之宣告，枉負上開緩
    刑宣告之寬典及為啟其自新之良法美意，復斟其飲酒後駕車
    上路，罔顧自身及往來人車生命、身體、財產安全，恣意違
    反法規範之態度、主觀犯意所顯現之惡性暨其反社會性等情
    ，足見其法治觀念薄弱，自身反省能力不足，顯然未能藉由
    前開緩刑宣告達成自我警惕、抑制再犯等效果，是認前揭緩
    刑宣告確難收預期之效，而有執行刑罰之必要。從而，本件
    檢察官聲請撤銷受刑人緩刑之宣告，核屬允當，應予准許等
    語。
二、抗告意旨略以：抗告人於緩刑期內即100年3月16日再犯不能
    安全駕駛動力交通工具罪，惟其情實有可憫之處，蓋因抗告
    人之所以再犯不能安全駕駛動力交通工具罪，係因抗告人為
    了維持家計努力考取保險證照，現在正任職於國泰人壽股份
    有限公司業務專員，當日正為所服務之客戶辦理房屋貸款案
    件，因貸款順利核貸，客戶抱持感謝之意請抗告人小酌，然
    因家中無人可以協助載乘，故自行駕駛，實是業務所需，抗
    告人前違反藥事法，後則努力考取保險證照從事正當職業之
    情形，悔過情形可證抗告人已有足夠之悔意，難謂非符合原
    宣告之緩刑難收其預期效果。且緩刑有避免短期自由刑之流
    弊，況醉態駕駛與違反藥事法，法益侵害之性質極為不同，
    原法院未細量前開因素即撤銷緩刑，實屬率斷。再則，抗告
    人家中僅剩抗告人工作維持家計，抗告人妻因精神壓力因素
    曾試圖自殺結束生命，且亦領有身心障礙手冊，無工作，實
    無力負擔家計，抗告人另有母親及兒子，均尚無獨立謀生之
    能力，若僅因前開因素及撤銷抗告人之緩刑，恐與條文立法
    意旨不符，懇請細量法益侵害之性質、再犯原因、違反法規
    範之情節、主觀犯意所顯現之惡性及違反社會性等情節再次
    斟酌。
三、經查：
  (一)按受緩刑之宣告，於緩刑期內因故意犯他罪，而在緩刑期內
    受6月以下有期徒刑、拘役或罰金之宣告確定，足認原宣告
    之緩刑難收其預期效果，而有執行刑罰之必要者，得撤銷其
    宣告，刑法第75條之1第1項第2款定有明文。而緩刑宣告是
    否得撤銷，除須符合刑法第75條之1第1項各款之要件外，該
    條係採裁量撤銷主義，賦予法院撤銷與否之權限，於該條第
    1項規定係以「足認原宣告之緩刑難收其預期效果，而有執
    行刑罰之必要」為實質要件，供作審認之標準。亦即於上揭
    「得」撤銷緩刑之情形，法官應依職權本於合目的性之裁量
    ，妥適審酌受刑人所犯前後數罪間，關於法益侵害之性質、
    再犯之原因、違反法規範之情節是否重大、受刑人主觀犯意
    所顯現之惡性及其反社會性等各情，是否已使前案原為促使
    惡性輕微之被告或偶發犯、初犯改過自新而宣告之緩刑，已
    難收其預期之效果，而確有執行刑罰之必要，供作審認之標
    準。必要時，並得命檢察官補提其他足認原宣告之緩刑難收
    其預期效果，而有執行刑罰之必要之證據資料。並於理由內
    詳敘其憑以認定之理由，方符法制。
  (二)本件抗告人於前揭緩刑宣告後，在緩刑期間內，另犯刑法第
    185條之3之服用酒類不能安全駕駛動力交通工具而駕駛之公
    共危險罪，經原審法院判處拘役59日，得易科罰金確定等事
    實，固有上開判決書及臺灣高等法院被告前案紀錄表等各在
    卷可憑。惟抗告人係因酒後駕車，再犯公共危險罪，並非再
    犯與所受緩刑宣告同一性質之犯罪，又核其後來所犯之公共
    危險罪，尚未對他人生命、身體及財產釀成事故，則其後者
    所犯部分，惡性是否重大？是否已足認原宣告之緩刑難收預
    期效果，而有執行刑罰之必要？似均不無疑義。然原裁定僅
    抽象泛稱：抗告人前獲緩刑之寬典，猶不知警惕，於緩刑期
    內再犯前開公共危險罪，枉負上開緩刑宣告之寬典及為啟其
    自新之良法美意，復斟其飲酒後駕車上路，罔顧自身及往來
    人車生命、身體、財產安全，恣意違反法規範之態度、主觀
    犯意所顯現之惡性暨其反社會性等情，足見其法治觀念薄弱
    ，自身反省能力不足，顯然未能藉由前開緩刑宣告達成自我
    警惕、抑制再犯等效果，即認原宣告之緩刑難收其預期效果
    ，並未就前、後兩案之上揭各情詳為審酌、比較說明，並為
    相當之論敘，使本院對其裁量是否合目的性，亦即被告所犯
    前後數罪間，關於法益侵害之性質、再犯之原因是否偶發、
    違反法規範之情節是否重大、被告主觀犯意所顯現之惡性，
    及其反社會性等情，是否已使前案原為促使惡性輕微之被告
    或偶發犯、初犯改過自新而宣告之緩刑，已難收其預期之效
    果，而確有執行刑罰之必要等事項未見詳為說明，致本院無
    從審酌其裁量之結果當否。原裁定既有如上之瑕疵，抗告人
    提起本件抗告，即非全無理由，應由本院將原裁定撤銷，為
    兼顧抗告人之審級利益，並發回原審詳加調查，另為妥適之
    裁定；且前開抗告意旨所陳其已有悔過等情，是否可採，亦
    宜併為調查。
四、據上論斷，應依刑事訴訟法第413條前段，裁定如主文。
中    華    民    國   100    年    6     月    29    日
            刑事第九庭  審判長法  官  江  德  千
                              法  官  陳  宏  卿
                              法  官  莊  深  淵
以上正本證明與原本無異。
不得再抗告。
                              書記官  陳  振  海
中    華    民    國   100    年    6     月    29    日